臺灣桃園地方法院刑事判決
110年度簡上字第156號
上  訴  人
即  被  告  蔡昌甫（原名蔡良斌）



上列上訴人即被告因恐嚇案件，不服本院109年度桃簡字第1546
號民國109年12月28日第一審簡易判決（檢察官聲請簡易判決處
刑案號：108年度偵字第6869、9605、11672號）提起上訴，本院
管轄之第二審合議庭判決如下：
    主  文
上訴駁回。
    犯罪事實
一、緣黃世綸在桃園市○○區○○路0段000巷00○0號承租倉庫經營百
    貨批發及網購，因經營不善發生虧損，遭投資人蔡玉婷夥同
    曾璿等人追討新臺幣100萬元股金，嗣黃世綸委託蔡經理（
    黃世綸案發後始知係蔡昌甫之父）出售其車籌款解決債務，
    蔡經理聽聞上情遂介紹蔡昌甫為其處理上開債務糾紛。蔡昌
    甫與李秉竤等人，於民國107年6月9日晚間10時許，與蔡玉
    婷、曾令璿相約在上址倉庫協商後，蔡昌甫因故對黃世綸心
    生不滿，即與李秉竤於同年月11日晚間10時許，在上址倉庫
    內，共同基於恐嚇危害安全之犯意聯絡，由蔡昌甫拿出模擬
    槍1把、李秉竤拿出銀色玩具槍1把（未扣案），在黃世綸面
    前把玩及拉滑套上膛，再由蔡昌甫向黃世綸恫稱：「我們是
    竹聯幫捍衛隊，若之後你不好好配合，就會把你打掉」等語
    ，致黃世綸心生畏懼，致生危害於安全。
二、案經黃世綸訴由桃園市政府警察局平鎮分局報告臺灣桃園地
    方檢察署檢察官偵查聲請簡易判決處刑。
    理  由
壹、程序部分：
一、審判範圍：
　　原審判決後，僅上訴人即被告蔡昌甫（下稱被告）提起上訴
    ，同案被告李秉竑部分，檢察官及李秉竑均未上訴而確定。
    又被告上訴狀、上訴補充理由暨聲請調查證據狀表示承認1
    次恐嚇犯行、就聲請簡易判決處刑書犯罪事實欄一、㈡即107
    年6月17日恐嚇部分並未提起上訴等語，足見被告僅就原判
    決關於107年6月11日恐嚇部分提起上訴，是本件審理範圍僅
    限於原判決關於被告於107年6月11日恐嚇部分，至原判決關
    於被告於107年6月17日恐嚇部分業已確定，非本件審理範圍
    ，先予敘明。
二、證據能力：
    本案所引用之供述及非供述證據，業經依法踐行調查證據程
    序，而檢察官、被告均不爭執各該證據之證據能力，復查無
    依法應排除其證據能力之情形，是後述所引用證據之證據能
    力均無疑義，先予敘明。
貳、實體部分：　　
一、認定犯罪事實所憑證據及理由：
    訊據被告矢口否認有何107年6月11日恐嚇危害安全犯行，其
    具狀辯稱：我與告訴人黃世綸於107年6月11日第1次見面，
    當時是要與他談委託處理投資糾紛之事，我何須在第1次見
    面時，就恫嚇告訴人？況我如於107年6月11日恐嚇他，他對
    我應避之唯恐不及，又豈會在107年6月11日至17日間，邀請
    我協助他卸任獅子會會長之交接典禮，甚至主動聯繫我幫他
    處理宜蘭之債務糾紛，可見我並沒有於107年6月11日恐嚇告
    訴人等語。經查：
  ㈠被告於犯罪事實欄所示時、地，與李秉竑共同基於恐嚇危害
    安全之犯意聯絡，由被告拿出模擬槍1把、李秉竤拿出銀色
    玩具槍1把，在告訴人面前把玩及拉滑套上膛，再由被告向
    告訴人恫稱：我們是竹聯幫捍衛隊，若之後你不好好配合，
    就會把你打掉等語，以此加害生命、身體之事恐嚇告訴人等
    情，業經告訴人於警詢及偵訊中證述：當時經由蔡經理（案
    發後才知是被告之父）介紹被告為我處理與蔡玉婷間債務之
    事，被告於107年6月8日晚上就聯絡我碰面，第1次是在我倉
    庫碰面，被告帶徐宇、李秉竑及1位手下來，當晚被告向我
    要蔡玉婷、曾璿的電話，但他只說會處理好，沒說要如何處
    理，也沒說要處理費、紅包之類，當時我心想因為是蔡經理
    介紹，他們真的會幫我處理。隔天被告要我聯絡阿文（即徐
    宇，下稱徐宇），由徐宇約蔡玉婷、曾璿9日晚上在我的倉
    庫協商；9日晚上10時許，徐宇帶李秉竑先到，之後蔡玉婷
    、曾璿帶了20幾個人來，我當時向蔡玉婷提議將我投資土地
    之股份、佣金讓渡抵債，或收到另一筆宜蘭債務後再還款，
    期間徐宇與曾璿到辦公室談話，隨後蔡昌甫抵達倉庫後，也
    進辦公室加入徐宇等人談話，雙方喬債務時，李琨誼有在場
    ，李琨誼是被告這邊的人，之後他們好像談妥，曾璿這邊的
    人就先離開，蔡昌甫當晚怪我隱瞞曾璿是松聯幫豹堂的事，
    且李秉竑將我倉庫的監視器錄影畫面洗掉後，他們才離開。
    後來徐宇在6月10日約我隔天下午到鄭金明公司處理，之後
    徐宇又在10日晚上約我在我家樓下碰面，要我上他的車，他
    威脅我把跟蔡玉婷間債務及宜蘭的債權委託他處理，不然他
    會把事情弄臭搞大，我為了脫身，不得已才簽委託書。徐宇
    在6月11日下午開車載我到鄭金明公司，當時蔡玉婷、曾璿
    帶1個小弟在場，我簽立投資及分紅的讓渡書給蔡玉婷，徐
    宇在見證人處簽名，當晚徐宇又約我晚上10點到我倉庫碰面
    ，我說在我家附近便利商店，但遭徐宇嚴拒，後來11日當晚
    我便到倉庫，被告、徐宇、李秉竑、李琨誼共4人到場，被
    告、李秉竑各拿出1把手槍，其2人在我面前把玩及拉滑套上
    膛，被告並說他們是竹聯幫捍衛隊，讓我非常害怕，被告說
    我白天簽讓渡書時沒給徐宇看就逕自簽名，這樣是不尊重他
    們，要我之後好好配合他們，不可擅自作主，否則要把我打
    掉等語，及於本院審理中證述先前警詢證述記憶較清晰、實
    在等語在卷，核與李秉竑於警詢時證述：107年6月11日晚間
    10時許，蔡昌甫、徐宇、我和李琨誼與黃世綸約在黃世綸的
    倉庫碰面，剛開始蔡昌甫叫我先拿槍出來嚇嚇黃世綸，我就
    拿1把銀色的玩具槍出來把玩，之後放在旁邊，李琨誼也拿
    起來把玩，還不小心扣到扳機擊發砰一聲，蔡昌甫也有拿改
    造手槍出來，但一下就放進他的手提包裡面，當時是蔡昌甫
    對黃世綸說我們是竹聯幫捍衛隊，要黃世綸好好配合，什麼
    事都要跟我們講，不可擅自作主，不然要把黃世綸打掉等語
    大致相符。稽之李秉竑上揭所述，如渠未與被告共同為上揭
    恐嚇犯行，應不致為此供述致己與被告同罹刑責之理，足徵
    告訴人上揭證述應與事實相符，堪予採信。
  ㈡被告雖以前揭情詞置辯。惟告訴人於警詢及偵訊時均證稱：
    第1次與被告見面是在107年6月8日晚上，被告當晚僅略表示
    會代為處理；第2次與被告見面是在同年月9日晚上，與蔡玉
    婷、曾璿等人在上址倉庫協商；第3次與被告見面是在同年
    月11日晚上等語，業如上述。核與李秉竑偵訊中證稱：107
    年6月8日有與被告、徐宇至本案倉庫與告訴人碰面，並談及
    處理告訴人與蔡玉婷之投資糾紛；同年月9日晚上，我與徐
    宇有再去告訴人倉庫，當晚曾璿有來，之後被告也有到場；
    另我於同年月11日晚上也有再去告訴人倉庫，李琨誼也有去
    2次，李琨誼去的時間分別是同年月9日、11日晚上，因為李
    琨誼在送瓦斯、晚上才下班等語大致相符。再徐宇於偵訊中
    亦證述：我於107年6月9日晚上有到告訴人倉庫，當時被告
    、李秉竑、蔡玉婷、曾璿等人有到場談論告訴人與蔡玉婷間
    債務；同年月11日晚上，我與被告、李秉竑、李琨誼有去告
    訴人倉庫等語。且被告於警詢、偵訊中亦自陳：我於107年6
    月9日晚上，在告訴人倉庫與告訴人、蔡玉婷、曾璿等人協
    商相關債務如何處理等語。徵諸吾人代為處理債務等事務，
    多會先私下詢問委託人情形為何，以便衡量有無能力介入處
    理，而依告訴人、李秉竑、被告、徐宇所述，被告既於107
    年6月9日與蔡玉婷、曾璿碰面當晚即協商如何處理告訴人與
    蔡玉婷間債務，則被告應於此前曾與告訴人見面洽談此事，
    較符常理。基此，足徵被告與告訴人第1次見面之時間，應
    係告訴人指述之107年6月8日，是被告所辯不會在107年6月1
    1日第1次與告訴人見面就恐嚇他等語，顯屬無據，不足採信
    。
  ㈢又參酌證人李琨誼於本院審理中證稱：我有去告訴人倉庫2次
    ，這2次都是晚上，第1次是我和被告先到，徐宇、李秉竑後
    來才到，這次雙方沒有糾紛；第2次我在外面車上等，我有
    聽到類似槍聲的聲音。嗣改稱我對於李秉竑說107年6月11日
    當天有拿1把銀色玩具槍出來玩，我不小心扣扳機擊發這件
    事有印象，那時李秉竑拿銀色的槍把玩，後面他拿給我，我
    不小心壓到扳機把自己的手機螢幕打破，被告那把改造手槍
    我沒有看到，我因為打到自己手機嚇一跳，所以我沒注意到
    旁邊的事情等語，及告訴人於警詢中證述：李琨誼於109年6
    月9日、11日都有到我的倉庫等語，及李秉竑於偵訊中證述
    ：李琨誼是6月9日、11日晚上去，因為李琨誼在送瓦斯，晚
    上才下班，所以他都是晚上去，6月17日晚上那次李琨誼沒
    去告訴人倉庫等語，及徐宇於偵訊中證述：6月17日晚上那
    次，李琨誼確定沒去等語，及被告分別於警詢、偵訊中稱：
    李琨誼於6月9日、11日晚上有去告訴人倉庫等語。是勾稽告
    訴人、李秉竑、徐宇及被告所述，可知李琨誼與被告等人前
    往告訴人倉庫之時間應分別為107年6月9日、11日晚上。又
    比對渠等所述，告訴人、被告此方之人與蔡玉婷、曾璿等人
    於107年6月9日協商時並未發生衝突，則李琨誼於警詢、偵
    訊證述：我第1次（即6月9日晚上）去告訴人倉庫有進去，
    這次被告有拿道具槍對空鳴槍，我第2次（即6月11日晚上）
    去告訴人倉庫沒進去，我在車上等候等語，與事實不符，自
    不可採。至李琨誼上揭審理中證述有關107年6月11日李秉竑
    把玩銀色玩具槍部分，因與告訴人、李秉竑證述此節相符，
    堪予採信，惟其證述未看見被告拿出手槍部分，因李秉竑於
    警詢證述被告拿槍出來後一下子就把槍放進手提包，是李琨
    誼當時究有無看見被告亮槍，實非無疑，尚無從以李琨誼此
    部分審理中證述，為被告有利之認定。再徐宇雖於本院審理
    中證述：我於107年6月11日有與被告一起去告訴人倉庫，被
    告沒有對告訴人恫稱是竹聯幫，另我不曾看過被告帶槍等語
    ，然經審判長提示其警詢、偵訊筆錄並告以被告就本案107
    年6月17日持槍恐嚇部分已認罪等情後，徐宇方證稱：6月17
    日當天有看到被告勒住告訴人、有開槍等語，由上可知徐宇
    於審理證述之初就被告認罪之107年6月17日恐嚇部分猶欲為
    被告有利之不實證述，則其就被告否認之同年月11日恐嚇部
    分之證述，因憑信性有疑，自不足為有利被告之認定。
　㈣又被告辯稱告訴人於107年6月11日至17日間，有請其幫忙獅
    子會會長卸任交接典禮，以及處理宜蘭之債務糾紛，可徵其
    未於107年6月11日恐嚇告訴人等語。惟就卸任交接典禮部分
    ，被告並未舉證以實其說，已屬有疑，又縱有此事，因告訴
    人斯時苦於受曾璿等人追債，則告訴人請被告協助之動機及
    詳情為何，亦有未明，殊難僅憑此而為有利被告之認定。至
    宜蘭債務部分，告訴人證述係於107年6月10日晚上，受徐宇
    脅迫而簽立委託書，已如上述，且告訴人於警詢、偵訊中復
    證述：我於6月17日後雖有傳訊息向被告表示宜蘭林富祥的
    債務由被告全權處理，如有所得就當作這段期間給付被告的
    費用，但這是因為被告、徐宇一直約我半夜到倉庫，我很害
    怕、沒有赴約，他們就打電話恐嚇我，我傳這些訊息是緩兵
    之計，用意是要他們不要再找我，後來鄭金明幫我付錢給被
    告等人後，有幫我取回當初簽給徐宇的委託書，我有交給警
    察等語。稽之告訴人既已於6月10日晚上遭徐宇脅迫簽立上
    揭委託書，復於6月11、17日兩度遭被告持槍恐嚇，當已知
    起初欲藉被告之助解決債務問題無異與虎謀皮，自無可能再
    真心委由被告等人為其催討宜蘭債務，是被告此部分所辯，
    亦無可採。
  ㈤綜上所述，被告上開辯詞，均非可採。本案事證明確，被告
    犯行堪以認定，應依法論科。 
二、論罪科刑：
　　核被告所為，係犯刑法第305條之恐嚇危害安全罪。被告前
    因重利等案件，經法院先後判處有期徒刑確定，於102年5月
    3日因縮短刑期假釋出監付保護管束，於103年5月19日保護
    管束期滿，假釋未經撤銷，以已執行完畢論等情，此有臺灣
    高等法院被告前案紀錄表在卷可佐。被告於前案有期徒刑執
    行完畢後，5年內故意再犯本案有期徒刑以上之罪者，固為
    累犯，惟依司法院大法官釋字第775號解釋意旨，審酌被告
    所犯前案之罪為重利等案件，與本案恐嚇危害安全案件罪質
    不相同，依其情節，如予加重最低本刑，容有過苛之虞，是
    不予加重其刑。原審同此認定，復經調查認被告此部分恐嚇
    危害安全犯行事證明確，並審酌被告受託處理債務糾紛，竟
    不思以正當管道妥善處置，而於犯罪事實欄所示時、地，以
    在告訴人面前出示模擬槍，並出言將對告訴人開槍之方式恫
    嚇告訴人，使告訴人心生畏懼，惡性非輕，且被告矢口否認
    此部分犯行，態度非佳，兼衡被告犯罪動機、目的、手段、
    所生危害等一切情狀，量處有期徒刑5月，並諭知易科罰金
    之折算標準，以及就供本案犯罪所用之物，即扣案之模擬槍
    1把、彈匣1個宣告沒收，是原審判決認事用法並無違誤，量
    刑亦屬妥適，應予維持。被告上訴意旨猶以前揭情詞否認犯
    行，而指摘原審判決不當，請求為無罪判決，並無理由，應
    予駁回。
三、沒收部分
    按供犯罪所用之物，屬於犯罪行為人者，得沒收之。宣告前
    二條之沒收或追徵，有過苛之虞、欠缺刑法上之重要性、犯
    罪所得價值低微，或為維持受宣告人生活條件之必要者，得
    不宣告或酌減之，刑法第38條第2項、第38條之2第2項分別
    定有明文。查被告與李秉竑於107年6月11日共同對告訴人為
    恐嚇犯行所用之銀色玩具槍1把，依李秉竑警詢所述，係被
    告叫伊拿槍出來嚇告訴人，且李秉竑於偵訊自陳係為被告收
    債、開車等語，衡情，該供犯罪用之銀色玩具槍當屬被告所
    有，惟依卷存事證無法認定該玩具槍現仍存在，且玩具槍
    尚非日常生活難以取得之物，倘予宣告沒收、追徵，僅徒耗
    損後續執行程序資源，對刑罰之一般預防或特別預防助益甚
    微，認無刑法上重要性，爰依刑法第38條之2第2項規定不予
    宣告沒收、追徵，附此敘明。
據上論斷，應依刑事訴訟法第455條之1第1項、第3項、第364條
、第368條，判決如主文。
本案經檢察官王晴怡聲請簡易判決處刑，檢察官謝咏儒到庭執行
職務。
中　　華　　民　　國　　111 　年　　3 　　月　　18　　日
　　　　　　　　　刑事第十三庭  審判長法　官  潘怡華
　　　　　　　　　                    法  官  郭鍵融
　　　　　　　　　                    法  官  簡方毅
以上正本證明與原本無異。
不得上訴。
　　　　　　　　　　　　　　　        書記官  施懿珊　
中　　華　　民　　國　　111 　年　　3 　　月　　22　　日